臺灣高等法院刑事裁定　　　　　　　　 96年度毒抗字第477號
抗　告　人
即　被　告　甲○○
上列抗告人因毒品危害防制條例案件，不服臺灣基隆地方法院96
年度毒聲字第277號，民國96年10月16日裁定（聲請案號：臺灣
基隆地方法院檢察署96年度聲觀字第237號、96年度毒聲字第237
6號），提起抗告，本院裁定如下：
    主  文
抗告駁回。
    理  由
一、原裁定意旨略以：
  (一)聲請人即臺灣基隆地方法院檢察署檢察官聲請意旨略以：抗
    告人即被告甲○○於民國九十六年八月三十日為警採尿時回
    溯前二十四小時某時（應扣除自九十六年八月三十日下午四
    時五十分為警查獲時起至採尿時之期間，因該段時間係在警
    方調查中，不可能施用毒品。聲請書就被告施用毒品之時間
    誤載為九十六年八月三十日下午四時五十分許往前回溯四內
    ），在不詳地點，施用第一級毒品海洛因，嗣於同年八月三
    十日下午四時五十分許，為警持搜索票在基隆市中山區○○
    ○路一巷三號執行搜索，並採集被告之尿液送驗後查獲，爰
    依毒品危害防制條例第二十條第三項、第一項及觀察勒戒處
    分執行條例第三條第一項規定，聲請裁定將被告送勒戒處所
    觀察、勒戒等語。
  (二)按犯施用第一級、第二級毒品之罪者，檢察官應聲請法院裁
    定，令被告入勒戒處所觀察、勒戒，其期間不得逾二月，觀
    察、勒戒後，檢察官依據勒戒處所之陳報，認受觀察、勒戒
    人無繼續施用毒品之傾向者，應即釋放，並為不起訴處分，
    認受觀察、勒戒人有繼續施用毒品之傾向者，檢察官應聲請
    法院裁定令入勒戒處所強制戒治，其期間為六個月以上，至
    無繼續強制戒治之必要為止，但最長不得逾一年，又觀察、
    勒戒或強制戒治執行完畢釋放後，五年後再犯施用毒品之罪
    者，仍應依上開規定進行觀察、勒戒之程序，毒品危害防制
    條例第二十條定有明文。
  (三)本件被告於警詢及偵查中，矢口否認前開施用第一級毒品海
    洛因之事實，辯稱其曾服用感冒藥云云，然查：
  1.被告於九十六年八月三十日為警查獲後，採集之尿液經送台
    灣尖端先進生技醫藥股份有限公司以氣相層析質譜分析法（
    ＧＣ╱ＭＳ）檢驗，結果呈毒品嗎啡及可待因之陽性反應，
    此有該公司九十六年九月七日出具之濫用藥物檢驗報告及臺
    北市政府警察局偵辦毒品案件尿液檢體委驗單在卷可稽，蓋
    以酵素免疫分析或薄層定性分析等方式為初步篩檢者，固具
    有相當程度偽陽性之可能，惟如以氣（液）相層析、質譜分
    析等方法檢驗，出現偽陽性反應之機率極低，已具相當之公
    信力，是前開檢驗結果足以作為認定被告確曾施用海洛因事
    實之依據。
  2.再者，一般人施用海洛因，均能快速吸收，施用海洛因後二
    十四小時內經由尿液排出之量可達使用劑量之百分之八十，
    且前述剩餘劑量排出體外所需之時間，會因施用劑量、個人
    代謝情況及檢驗機關使用閾質不同而異，有行政院衛生署管
    制藥品管理局九十年五月四日管檢字第九三九○二號函在卷
    供參，故堪認被告於九十六年八月三十日為警採尿前回溯二
    十四小時內某時（應扣除九十六年八月三十日下午四時五十
    分時為警查獲至上述採尿期間，蓋此段期間係在警方調查中
    ，不可能施用毒品）確有施用第一級毒品海洛因之犯行。
  3.另部分市售藥品中雖可能含鴉片（內含嗎啡、可待因）成分
    ，於服用此類藥品後，尿液中即可能檢驗出嗎啡及可代因，
    惟在此情形之下，檢驗之嗎啡濃度不致過高，此有行政院衛
    生署管制藥品管理局九十三年八月十日管檢字第○九三○○
    ○七三九六號函附卷可參，本件被告尿液中嗎啡及可待因濃
    度分別高達44100mg／ml及13430mg／ml，此有上開濫用藥物
    檢驗報告可稽，參酌首揭說明，足見被告尿液中所含之嗎啡
    成分，非服用市售感冒藥品所致，被告所辯顯無足採。
  4.被告前因施用第一、二級毒品案件，經臺灣基隆地方法院於
    八十九年八月十八日以八十九年度毒聲更(一)字第九號裁定送
    觀察、勒戒，經執行觀察、勒戒後，因認有繼續施用毒品之
    傾向，經同法院於八十九年十月五日以八十九年度毒聲字第
    一八三四號裁定令入戒治處所強制戒治，並經本院於八十九
    年十一月二十二日以八十九年度毒抗字第一○七八號裁定駁
    回抗告確定，被告經執行強制戒治後，於九十年五月十五日
    因續行執行另案徒刑而出監並付保護管束，嗣於九十年十月
    二十日因保護管束期滿執行完畢，經聲請人於九十年十月二
    十六日以九十年度戒毒偵字第一三○號不起訴處分，此有本
    院裁定、本院施用毒品案件紀錄表及本院被告前案紀錄表在
    卷供參，足見被告係經強制戒治執行完畢釋放後，五年後再
    犯本件施用毒品之行為，其間並未因施用毒品案件經依法追
    訴處罰，因前所實施之觀察、勒戒及強制戒治已足以遮斷其
    施用毒品之毒癮，為期自新及協助其斷除毒癮，仍應先經觀
    察、勒戒之程序（最高法院九十五年度第七次刑事庭會議決
    議參照）。從而，本件聲請為有理由，應予准許等語。
二、抗告意旨略以：
    抗告人前於八十九年間經臺灣基隆地方法院裁定入戒治處所
    強制戒治後均知警惕。於本案遭警查獲前幾天，曾因友人來
    而施用了毒品幾次，但在被警查獲前，已三日未施用。又被
    告平日會協助母親餵養二百多隻之流浪犬，母親已六十五歲
    ，一人實無法負擔餵養責任。請求本院判處依美沙冬療法，
    讓被告將毒品心癮戒除，又能兼顧母親之負擔等語提起抗告
    ，請求本院斟酌上情撤銷原審裁定。
三、經查：
  (一)抗告人於上揭時間為警查獲後，經警採集其尿液送請台灣尖
    端先進生技醫藥股份有限公司以酵素免疫分析法（ＥＩＡ）
    初驗及以氣相層析質譜儀法（ＧＣ╱ＭＳ）複驗檢驗結果，
    發現確呈嗎啡及可待因陽性反應等情，有該公司濫用藥物檢
    驗報告在卷可稽（臺灣基隆地方法院檢察署九十六年度偵字
    第四六六二號偵卷五七頁）。抗告人之尿液檢體送驗結果既
    有鴉片類陽性反應，且該結果係以氣相層析質譜儀法進行確
    認，已足排除偽陽性反應之可能，業經原審詳載理由如前，
    顯見被告在經警採尿前之二十四小時內某時點，曾有施用第
    一級毒品海洛因之事實，抗告人否認於該期間有施用毒品犯
    行，無非卸責之詞，不足採信。
  (二)又抗告人前因施用毒品案件，經臺灣基隆地方法院於八十九
    年十月五日裁定令入戒治處所強制戒治迄九十年十月二十日
    保護管束期滿執行完畢釋放後，既於五年後再犯本件施用第
    一級毒品海洛因犯行，且其間並未因施用毒品案件經依法追
    訴處罰，核與毒品危害防制條例第二十條第三項之要件相符
    ，是抗告人有聲請意旨所載：於強制戒治執行完畢釋放後，
    五年後再犯本件施用第一級毒品海洛因之犯行，洵堪認定。
    原審循檢察官之聲請，依毒品危害防制條例第二十條第三項
    、第一項、觀察勒戒處分執行條例第三條第一項之規定，裁
    定被告應送勒戒處所觀察、勒戒，經核並無不合。
  (三)至抗告意旨另以其母一人無法獨自負擔眾多流浪犬餵養責任
    為由，請求撤銷原審裁定云云，核與本院審酌抗告人應否送
    勒戒處所觀察勒戒之法定要件無涉。綜上，抗告人以前揭情
    詞指摘原裁定不當，提起抗告，為無理由，應予駁回。
四、據上論斷，應依刑事訴訟法第四百十二條，裁定如主文。
中　　華　　民　　國　　96　　年　　12　　月　　20　　日
　　　　　　　　  刑事第十八庭審判長法　官  溫耀源
      　　　　　　  　　　　　　　　法  官  周政達
　　　      　　　　　　　　　　　　法  官  段景榕
以上正本證明與原本無異。
不得再抗告。
                                    書記官  陳靜姿
中　　華　　民　　國　　96　　年　　12　　月　　20　　日
